臺灣士林地方法院民事裁定
110年度事聲字第83號
異  議  人  陳賢吉  
相  對  人  陳天賜  

上列當事人間聲請確定訴訟費用額事件，異議人對民國110年9月
28日本院司法事務官所為110年度司聲字第296號裁定提出異議，
本院裁定如下：
    主  文
異議駁回。
原裁定原本及正本中主文欄漏列第二項「其餘聲請駁回」，應予
更正。
    理  由
一、按當事人對於司法事務官處理事件所為之終局處分，得於處
    分送達後10日之不變期間內，以書狀向司法事務官提出異議
    。司法事務官認前項異議有理由時，應另為適當之處分；認
    異議為無理由者，應送請法院裁定之。法院認第1項之異議
    為有理由時，應為適當之裁定；認異議為無理由者，應以裁
    定駁回之。民事訴訟法第240條之4第1項本文、第2項至第3
    項定有明文。本件異議人不服本院司法事務官於民國110年9
    月28日所為之110年度司聲字第296號民事裁定（下稱原裁定
    ），而於收受該裁定送達之10日內提出異議，經司法事務官
    認為無理由，送請本院裁定，與前揭規定並無不合，先予敘
    明。
二、異議意旨略以：相對人向伊提起請求確認派下權不存在事件
    ，雖經本院108年度訴字第601號判決（下稱第一審判決）及
    臺灣高等法院109年度重上字第778號判決（下稱第二審判決
    ）確認伊對祭祀公業陳伯記之派下權不存在，惟伊已提起再
    審之訴，為避免再審之訴變更原確定判決之認定，所生追償
    訴訟費用之勞費，應待再審之訴確定，再行認定本件訴訟費
    用。又祭祀公業陳伯記曾於第一審程序聲請參加訴訟，嗣由
    相對人以祭祀公業陳伯記管理人名義具狀撤回訴訟參加，相
    對人於本件聲請時所列駁回第三人參加訴訟之費用，非應由
    伊負擔，原裁定未詳為說明，顯有違誤。為此，聲明異議等
    語。
三、按法院未於訴訟費用之裁判確定其費用額者，第一審受訴法
    院於該裁判有執行力後，應依聲請並得依職權以裁定確定之
    。此裁定所確定之訴訟費用額，應於裁定送達之翌日起，加
    給按法定利率計算之利息。民事訴訟法第91條第1項、第3項
    定有明文。次按原告撤回其訴者，訴訟費用由原告負擔。同
    法第83條第1項前段亦有明定。
四、經查：
　㈠相對人於第一審起訴請求確認異議人對祭祀公業陳伯記之派
    下權不存在（下稱聲明第一項），及確認異議人對祭祀公業
    陳伯記之管理人權限不存在（下稱聲明第二項）後，於審理
    中撤回聲明第二項之請求，經本院以第一審判決異議人敗訴
    ，並諭知第一審訴訟費用由異議人負擔，異議人不服，提起
    上訴，經臺灣高等法院以第二審判決上訴駁回，並諭知第二
    審訴訟費用由異議人負擔而確定在案，有上開判決附卷可考
    ，並經本院調閱上開卷宗查核屬實。
　㈡相對人於第一審起訴請求聲明第一項之訴訟標的價額為新臺
    幣（下同）4,353萬1,779元，請求聲明第二項之部分，核屬
    訴訟標的價額不能核定之情形，依民事訴訟法第77條之12規
    定，以165萬元為其訴訟標的價額，合併計算上開請求之訴
    訟標的價額為4,518萬1,779元，應徵第一審裁判費40萬9,67
    2元（見第一審卷三第746-748頁）。而相對人分別於108年4
    月18日繳納1萬7,335元（見一審卷一第8頁）、109年1月16
    日繳納3萬7,026元（見一審卷一第405頁）、同年5月7日繳
    納35萬5,311元（見一審卷三第788頁），合計繳納第一審裁
    判費40萬9,672元，另於108年9月18日繳納聲請參加訴訟費
    用1,000元（見一審卷一第290頁）。惟相對人既於第一審訴
    訟程序中撤回聲明第二項之請求（見一審卷三第790頁），
    依民事訴訟法第83條第1項前段規定，此部分訴訟費用自應
    由其負擔，另其後撤回參加訴訟之聲請（見一審卷三第796
    頁），此部分訴訟費用亦非屬進行訴訟之必要費用，應由其
    負擔，故本件訴訟標的價額應為4,353萬1,779元，應徵第一
    審裁判費39萬5,152元。依前揭說明，異議人應賠償相對人
    訴訟費用額為39萬5,152元。從而，原裁定核定異議人應繳
    納之訴訟費用額為39萬5,152元，並依民事訴訟法第91條第3
    項規定，加給自原裁定送達之翌日起至清償日止，按法定利
    率即年息5％計算之利息，經核並無違誤。
　㈢異議人雖以：其已對原確定判決提起再審之訴，本件訴訟費
    用額是否由其負擔，尚屬未定，為避免再審之訴變更原確定
    判決之結果，所生追償訴訟費用之勞費，應待再審之訴確定
    ，再行認定本件訴訟費用云云。惟確定判決之效力，並非一
    經提起再審之訴即受影響，在未經再審之訴廢棄或變更確定
    以前，確定判決仍具有形式上及實質上之確定力。是縱異議
    人已提起再審之訴，然在再審判決廢棄系爭確定判決確定之
    前，本院仍得以確定判決為確定訴訟費用額之基礎，不因異
    議人提起再審之訴而受影響，原裁定核無違誤。異議意旨指
    摘原裁定不當，求予廢棄，為無理由，應予駁回。
　㈣另關於相對人起訴請求聲明第二項繳納之裁判費及訴訟參加
    費用，非屬進行訴訟之必要費用之旨，業經原裁定審認如上
    ，並於理由欄第三項敘述綦詳，僅漏列於主文欄，屬於誤寫
    誤算或其他類此之顯然錯誤，爰依民事訴訟法第239條準用
    第232條之規定，應予更正如主文第二項所示。
五、爰裁定如主文。
中　　華　　民　　國　　110 　年　　12　　月　14 　　日
                  民事第五庭  法  官  謝佳純
以上正本係照原本作成。
如對本裁定抗告，應於裁定送達後10日內向本院提出抗告狀，並
繳納抗告費新臺幣1,000 元。
中　　華　　民　　國　　110 　年　　12　　月　14 　　日
                              書記官  陳怡文